【裁判字號】    98,台抗,730
【裁判日期】    981119
【裁判案由】    家暴殺人聲請再審
【裁判全文】
最高法院刑事裁定              九十八年度台抗字第七三０號
抗  告  人  林宗志
選任辯護人  林文淵律師
上列抗告人因家暴殺人案件，不服台灣高等法院台南分院中華民
國九十八年九月九日駁回聲請再審之裁定（九十八年度聲再字第
九三號），提起抗告，本院裁定如下：
    主  文
抗告駁回。
    理  由
本件抗告人林宗志聲請再審意旨略以：原確定判決認定本案發生
在民國九十年八月二十七日零時三十分之火災，係人為縱火，非
意外造成，且為抗告人所故意造成，係以警方於案發後，在九十
年九月五日後，陸續在火災現場客廳內搜索，在客廳東南角側電
視機矮櫃前地上、客廳內電視機矮櫃西側近被害人蘇秋美陳屍臥
室房門附近地上、客廳內近廚房門附近，扣得燒焦機油罐共三只
，另在前開電視機矮櫃置放茶杯、盤之置物格內，搜得具燒灼痕
跡拖鞋一只、排炮三組、牛皮紙條一條，其中排炮一組置有類引
線，及在火災現場客廳內搜得棉被包裹吸收物水樣品、火災現場
臥室床上死者頸部下衣服樣品，驗有一般市售成品汽油之特性成
分，含有汽油類促燃劑成份為主要依據。惟上開警方於火災現場
扣得之物，於本案火災在九十年八月二十七日零時三十分發生時
，並不存在於火災現場，而蘇秋美因死於火災現場，是該日（即
九十年八月二十七日）十四時五十分，經台灣雲林地方法院檢察
署勘驗蘇秋美屍體後，認定本案火災為住宅火災，蘇秋美係意外
死亡，而將蘇秋美之屍體發交家屬領回時，抗告人之胞兄林潮宗
依照習俗慣例，曾在當日下午經由其友人陳培墩介紹，聘請道士
許應進入火災現場為蘇秋美超渡引魂，是九十年八月二十七日火
災現場之情形，有該名道士進入見聞，若傳喚其到庭為證人，應
足以證明九十年八月二十七日火災現場，並不存在上開警方於九
十年九月五日後，陸續在火災現場扣得之上開之機油罐等物。然
火災現場在九十年八月二十七日曾經該名道士進入見聞等情，抗
告人直至九十七年十二月二十一日，始經聽聞，其後經抗告人之
家屬向陳培墩查詢，始得以知悉。綜上，九十年八月二十七日火
災現場，應無上開警方於九十年九月五日後，陸續在火災現場扣
得之物存在，證人許應於本案訴訟中，到庭就九十年八月二十七
日火災現場實際情形作證，應足以澄清抗告人非造成本案火災者
，且本案火災亦非人為縱火，為此爰依刑事訴訟法第四百二十條
第一項第六款之規定聲請再審等語。原裁定以因發見確實之新證
據，足認受有罪判決之人應受無罪之判決者得聲請再審，固為刑
事訴訟法第四百二十條第一項第六款所明定。然所謂發見新證據
，係指該證據當時已經存在，為法院及當事人所不知，不及調查
斟酌，至其後始行發見，且就證據本身形式上觀察，固不以絕對
不須經過調查程序為條件，但從證據之本身形式上觀察，必須可
認為確實足以動搖原確定判決者，始足當之。此受理聲請再審之
最後事實審法院，應就聲請再審理由之所謂「新證據」，是否具
備事實審判決前已經存在，為法院、當事人所不知，事後方行發
見之「嶄新性」，及顯然可認足以動搖原有罪確定判決，應為無
罪、免訴、免刑或輕於原判決罪名之「顯然性」二要件，加以審
查，為判斷應否准予開始再審之準據。經查：(一)原確定判決已就
認定抗告人犯殺人罪之理由敘述甚詳，並說明蘇秋美亡故後，因
屍體逕送北港媽祖醫院放置，故由台灣雲林地方法院檢察署檢察
官，會同檢驗員於九十年八月二十七日十四時五十分，至上址相
驗屍體，但因抗告人於火災發生時，未在現場，疏未發現有任何
他殺嫌疑，致未深入蒐證，逕以意外死亡為原因，而簽發相驗屍
體證明書，嗣經台灣雲林地方法院檢察署檢察官獲悉其涉嫌殺害
蘇秋美後，即命令解剖蘇秋美屍體，並於九十年九月三日將蘇秋
美遺體，運返北港媽祖醫院，迨王約翰解剖後，發現茶杯內殘存
之牛奶，有汽油味，蘇秋美臉部燒黑，但頭髮未燒掉；大腿肌肉
炸開，但陰毛及內褲未遭火焚；身體、手部肌肉被燒焦，但背部
只有火烤痕跡，與一般火災有別。故向承辦檢察官報告，才次第
於九十年九月五日、七日、十二日為多次蒐證。蘇秋美屍體經解
剖並採集血液、胃內容物，連同現場扣得所用瓷杯中牛乳，經送
驗結果，均呈第二級毒品ＧＨＢ陽性反應，此有法務部法醫研究
所鑑定書可參。警方另於火災之客廳東南角側電視櫃前地上、電
視櫃西側近臥室門附近已燒焦棉被內、近廚房門附近各扣得燒焦
機油罐一只；於電視櫃置放茶杯、盤之置物格內，搜得具燒灼痕
跡拖鞋一只、排炮三組、條狀牛皮紙條一條，排炮三組，每組二
顆，一組以膠帶黏在拖鞋上，上置有類引線，另二組自中間橫向
切開等情，業據證人即警員蔡重志、蘇幸德、陳加濃、許明義結
證在卷，並有現場蒐證照片四十九張、蒐證錄影帶一卷；該錄影
帶經法院勘驗結果，顯示警方確在火災現場客廳內搜得機油罐、
表面燒焦棉被等物。上開機油、鞭炮等物非彼等所有，亦據證人
即蘇秋美之兄蘇吉郎、蘇榮清及蘇陳里等人證述明確，是上開物
品，應非為他人刻意攜入，且上揭證物，確係警方搜索火災現場
時所發現，非為他人事後所栽贓。是本件原確定判決依調查證據
所得，而認定抗告人確有上開犯行，其證據之斟酌取捨，並無違
背一般經驗法則及論理法則之情事，抗告人於判決確定前之答辯
，業為原判決所摒棄不採，原確定判決亦已詳為說明理由在卷。
(二)抗告人主張發現證人即於九十年八月二十七日進入火災現場為
蘇秋美超渡引魂之道士許應，曾見聞火災現場之情形，足以證明
當日火災現場應無警方於九十年九月五日後陸續在火災現場扣得
之物存在云云。惟查許應固為抗告人之前所未曾主張之證人，同
時抗告人表明乃九十七年十二月二十一日，始聽聞此證人，符合
所謂「新證據」之要件。然許應縱曾至火災現場，但其至火災現
場僅為招魂之儀式，其並非刻意至現場查看或蒐證，且其亦非受
過訓練之專業蒐證人員，自難期待其於招魂當時亦會順便仔細勘
查火災現場狀況，並注意現場有何物品遺留或無何物品。因此，
縱使許應證稱未見到現場有上述據以為有罪判決之證據，也無法
認定上開證據當時確實不存在，而是事後有人故意置放。況查上
揭火災現場扣得之證物，確係警方搜索火災現場時所發現，且蘇
秋美屍體經解剖並採集血液、胃內容物，連同現場扣得所用瓷杯
中牛乳，經送驗結果，均呈第二級毒品ＧＨＢ陽性反應，已如前
述，則從形式上觀察，縱使傳喚許應到場陳述，亦不影響抗告人
殺人犯行之認定，是抗告人上開主張，顯不足以推翻原判決認定
事實之基礎，而改為有利於抗告人認定之依據。揆諸上揭說明，
抗告人之主張自與刑事訴訟法第四百二十條第一項第六款之「顯
然性」要件，尚有未合。因認抗告人聲請再審，難認為有理由，
予以駁回，經核尚無不合。抗告意旨仍執陳詞，指摘原裁定不當
，為無理由，應予駁回。
據上論結，應依刑事訴訟法第四百十二條前段，裁定如主文。
中    華    民    國  九十八  年   十一   月   十九   日
                      最高法院刑事第二庭
                          審判長法官  莊  登  照  
                                法官  陳  世  淙  
                                法官  徐  昌  錦  
                                法官  許  錦  印  
                                法官  蕭  仰  歸  
      本件正本證明與原本無異
                                      書  記  官  
中    華    民    國  九十八  年   十一   月  二十四  日
                                                     Ｍ

司法院資訊處製作；財團法人民間司法改革基金會備份。
